臺灣士林地方法院民事判決　　　　　　 99年度勞小上字第5號
上　訴　人
即被上訴人　梁景翔
　　　　　　浩拓汽車材料有限公司
上　一　人　徐建忠
法定代理人
上列當事人間給付薪資事件，上訴人對於民國99年9 月7 日本院
99年度湖勞小字第18號第一審判決提起上訴，本院判決如下：
    主  文
兩造上訴均駁回。
第二審訴訟費用新臺幣仟元，由上訴人各自負擔新臺幣壹仟伍
佰元。
    理  由
一、按關於請求給付金錢或其他代替物或有價證券之訴訟，其標
    的金額或價額在新臺幣（下同）10萬元以下者，適用小額程
    序。對於小額訴訟之第一審裁判之上訴，非以其違背法令為
    理由不得為之，民事訴訟法第436 條之8 第1 項、第436 條
    之24第2 項分別定有明文。又小額程序之第二審判決，依上
    訴意旨足認上訴為無理由者，得不經言詞辯論為之，同法第
    436 條之29第2 款亦有明文。
二、上訴人即被上訴人梁景翔（下逕稱梁景翔）上訴意旨略以：
    被上訴人即上訴人浩拓汽車材料有限公司（下逕稱浩拓公司
    ）之教育訓練管理程序5.4.2.2.1.規定「外訓教育訓練申請
    單經權責主管核准…」，浩拓公司並於第一審準備理由狀第
    2 點中坦述「此訓練課程必須由負責人核准」，則外部訓練
    申請單為實施外訓之必要程序，該外部訓練申請單內容為浩
    拓公司教育訓練管理課程相關規定之延伸，且外部訓練申請
    單之內容較浩拓公司之教育訓練管理程序為具體詳細，故應
    優先適用。原審判決拘泥於浩拓公司之教育訓練管理程序之
    文字，而未就外部訓練申請單中，未載有任何須由梁景翔負
    擔外訓費用等內容，即訓練費用非應由梁景翔負擔之有利事
    由一併加以審酌，乃為民法第86條及第98條規定之違反，故
    提起本件上訴，並聲明：(一)原判決不利於梁景翔部分廢棄。
    (二)浩拓公司應再給付上訴人6 千元，及自起訴狀繕本送達翌
    日起至清償日止按年息5%計算之利息。
三、浩拓公司意旨則以：兩造於試用契約中約定試用期限自民國
    99年1 月18日至99年4 月17日止，然原審於決理由認為兩造
    試用契約應自99年2 月22日起算，為憲法第22條契約自由原
    則、民法第488 條「僱傭定有期限者，其僱傭關係，於期限
    屆滿時消滅」之違反。又梁景翔未遵守試用定期契約書辦理
    離職手續及預告程序，造成浩拓公司6 萬元之損失，原審判
    決理由認為梁景翔於99年5 月7 日下午以敘述離職說明並預
    告將於99年5 月12日起正式辭職之簽呈遞送至負責人辦公室
    ，已符合試用契約書中2 天前預告之規定，且浩拓公司辯稱
    因梁景翔未遵守離職相關規定及預告程序，所生之6 萬元之
    損失應由梁景翔負擔云云應為無據等語，乃違反民法第549
    條第2 項所定「當事人之一方，於不利於他方之時期終止契
    約者，應負損害賠償責任。但因非可歸責於該當事人之事由
    ，致不得不終止契約者，不在此限」云云，故提起上訴，並
    聲明：(一)原判決不利於浩拓公司部分廢棄，(二)上開廢棄部分
    梁景翔於原審之訴及假執行之聲請均駁回。
四、本院之判斷：
  (一)梁景翔上訴部分：
    1.按民法第86條規定「表意人無欲為其意思表示所拘束之意
      ，而為意思表示者，其意思表示，不因之無效」，乃關於
      單獨虛偽意思表示，並非無效之原則規定。本件梁景翔提
      起上訴，所述理由，與單獨虛偽意思表示毫無干涉，其指
      摘原審判決違反民法第86條，自無理由。
    2.按解釋契約，固須探求當事人立約時之真意，不能拘泥於
      契約之文字，但契約文字業已表示當事人真意，無須別事
      探求者，即不得反捨契約文字而更為曲解（最高法院17年
      上字第1118號判例參照）。本件原審判決認定梁景翔請求
      浩拓公司給付之薪資，應扣除6 千元，所依據浩拓公司教
      育訓練管理程序4.1 及5.4.2.2.4.關於「新進人員職前訓
      練：凡試用期間內之員工的教育訓練，均屬之」、「自訓
      練完畢之日起，服務未滿1 年，補助金額由離職當月扣繳
      」之規定，其文字就訓練補助金額，於離職當月扣繳，表
      意相當明確。依照上開判例說明，無須別事探求文字真意
      。梁景翔指摘原審判決解釋意思表示未探求當事人真意，
      違反民法第98條規定云云，亦無理由。
  (二)浩拓公司上訴部分：
    1.按憲法於第22條所保障人民之契約自由，使契約當事人得
      自由決定其締約方式及締約內容，以確保與他人交換生活
      資源之自由（司法院大法官釋字第580 號解釋理由書參照
      ）。據此，契約當事人自由決定契約內容後，仍得自由決
      定更改之。又小額訴訟第一審裁判違背法令之審查，除上
      訴人就第一審裁決關於認定事實違背法令，已為具體指摘
      ，並有理由，且經第二審法院重新認定事實者外，應以第
      一審判決合法認定之事實為判斷基礎，而非以當事人片面
      主張之事實為據。
    2.本件原審就兩造間之試用定期契約試用期間認定：原訂試
      用期間雖自99年1 月18日起至99年4 月17日止，為期3 個
      月，惟因浩拓公司同意梁景翔從99年2 月22日起正式上班
      ，應視為兩造已同意順延為99年2 月22日起至99年5 月21
      日等語。上開認定，係以兩造之同意作為契約內容更改之
      基礎，顯與契約自由原則無違，浩拓公司主張原審判決違
      反契約自由原則，進而指摘違反憲法第22條，應屬誤會。
    3.至浩拓公司另指責原判決關於兩造同意更改試用期間之認
      定違反事實有失公平云云，則係就原審取捨證據認定事實
      之職權行使，泛言違法，未具體指摘原審認定上開事實，
      究竟如何違背法令，尚無動搖原審判決於契約自由或憲法
      第22條規定有無違反認定之餘地。
    4.兩造同意將契約試期間延為99年2 月22日起至99年5 月21
      日止，為原審合法認定之事實，已如前述。依照上開說明
      ，浩拓公司仍片面主張「兩造間試用定期契約之試用期間
      應係自99年1 月18日起至99年4 月17日止」，並以此未經
      原審及本院採認之事實為基礎，指摘原審判決命其給付梁
      景翔99年5 月份之薪資，有違民法第488 條「僱傭定有期
      限者，其僱傭關係，於期限屆滿時消滅」之規定，核無所
      據。
    5.末按民法第549 條第2 項關於「當事人之一方，於不利於
      他方之時期終止契約者，應負損害賠償責任」之規定，乃
      就委任為規範，與僱傭有別，此見該條列於民法債編各種
      之債委任章節，而民法債編各種之債就僱傭與委任係分節
      規範即明。本件依浩拓公司之主張，兩造間成立者，為僱
      傭法律關係，並非委任，浩拓公司指摘原審判決違反民法
      第549 條第2 項有關委任關係終止時之損害賠償規定，應
      屬顯無理由。
五、綜上所述，兩造提起上訴，依其等上訴意旨，均足認上訴為
    無理由，爰不經言詞辯論，以判決駁回之。
六、據上論結，本件兩造上訴，均無理由，依民事訴訟法436 條
    之29、第436 條之32第2 項、第449 條第1 項、第436 條之
    19、第79條，判決如主文。
中　　華　　民　　國　 100　　年　　3 　　月　　30　　日
                  民事第二庭  審判長法　官  方彬彬
                                    法  官  馬傲霜
                                    法  官  周群翔
以上正本證明與原本無異。
本件判決不得上訴。
中　　華　　民　　國　 100　　年　　3 　　月　　30　　日
                                    書記官　游育慈
